【裁判字號】    92,交聲,945
【裁判日期】    920910
【裁判案由】    違反道路交通管理處罰條例聲明異議
【裁判全文】
臺灣臺北地方法院交通事件裁定                    九十二年度交聲字第九四五號
    異  議  人
    即受處分人  甲○○
右列異議人即受處分人因違反道路交通管理處罰條例案件，對於台北市交通事件裁決
所民國九十二年六月十日所為之處分（原處分案號：北市裁三字第裁二二─ＡＢＹ三
三五０八二號），聲明異議，本院裁定如左：
    主      文
異議駁回。
    理      由
一、按汽車駕駛人駕駛汽車，應遵守道路交通標誌、標線、號誌之指示，道路交通安
    全規則第九十條前段定有明文，而道路交通標誌標線號誌設置規則第二百零六條
    第五款第一目規定「圓形紅燈」之行車管制號誌係表示禁止車輛通行，並不得超
    越停止線或進入路口，如汽車駕駛人（包括機器腳踏車），駕車行經有燈光號誌
    管制之交岔路口闖紅燈者，處新臺幣一千八百元以上五千四百元以下罰鍰並記違
    規點數三點，道路交通管理處罰條例第五十三條及第六十三條第一項第三款亦有
    處罰規定。
二、本件異議人即受處分人甲○○駕駛車牌ＢＨＰ－八一二號重型機車於民國九十二
    年一月三十一日零時五分許，沿台北市○○○路北往南方向行駛，於行經延平南
    路與廣州街口之設有紅綠燈光號誌管制之交岔路口，明知為禁止通行之紅燈號誌
    ，竟違規闖紅燈逕予穿越路口，為台北市政府警察局中正第二分局執勤員警吳政
    諺發現後以吹哨指揮棒指揮未停，經駕車追上後攔停，並以受處分人有駕車行經
    有燈光號誌管制之交岔路口闖紅燈之行為掣單舉發，惟受處分人當場拒絕簽收，
    經員警在舉發通知單上載明受處分人拒絕簽收之事由後，依違反道路交通管理事
    件統一裁罰標準及處理細則第十一條第一項第一款規定，視為受處分人已經收受
    該通知單，嗣受處分人未於舉發通知單上所載應到案日期前向原處分機關提出申
    訴，經原處分機關於九十二年六月十日依道路交通管理處罰條例第五十三條、第
    六十三條第一項第三款（裁決書漏引第三款）及違反道路交通管理事件統一裁罰
    基準表規定，裁處新臺幣肆仟伍百元罰鍰，並記違規點數三點。
三、受處分人固坦承右揭時地駕駛上開車號機車行經前述路段，惟否認有違反前揭道
    路交通管理處罰條例之行為，聲明異議意旨略以：當日途經延平南路與愛國西路
    口，當時僅有閃黃燈，並無燈號變換，異議人看無車便通過愛國西路至警廣附近
    ，忽有員警跑出將異議人攔下，並稱異議人闖紅燈，因係執勤員警誤判，故不同
    意簽收罰單，且於收受前開裁決書外，之前並無收受任何通知云云。經查：受處
    分人駕駛前開車號車輛有於前述時地闖紅燈行駛之違規事實，業據證人即開單告
    發受處分人之員警吳政諺於本院調查時具結證稱：「當天我發現有一輛機車從延
    平南路北往南方向直駛過來，當時紅燈也有一段時間了，機車才闖紅燈過來，我
    吹哨揮指揮棒指揮，指揮棒前端的燈有亮，對方是否有看到我不知道，他就按正
    常速度直接過去，我發現他沒停車才騎機車追過去，我攔下他要求出示駕照行照
    並告訴他違規，我依法開單但受處分人拒絕簽收，我們還是依一般告發流程轉交
    裁決單位。」等語（見本院九十二年八月二十日訊問筆錄）。核與異議人甲○○
    亦供稱：證人示意攔停我，我有看到他穿制服跟我招手，他根本沒有吹哨子，也
    沒有拿指揮棒，我就停下來，他聞一下我沒有酒味才說我闖紅燈，我說我沒有闖
    紅燈，他說有無闖紅燈要他說的才算數，我沒有辦法接受，他也不聽我解釋，就
    說你不簽收，他可以用寄的等情（同上開訊問筆錄），即異議人確有拒絕簽章收
    受之事實相符。次查：員警如在道路上當場舉發行為人有違反道路交通管理處罰
    條例之行為，而被查獲之駕駛人或行為人為受處分人時，員警應在舉發通知單上
    之駕駛人姓名欄註明其姓名後，交付該行為人簽名或蓋章收受之；拒絕簽章者，
    並記明其事由，視為已收受，違反道路交通管理事件統一裁罰基準及處理細則第
    十一條第一項第一款定有明文，本件受處分人於右揭時地經員警攔停後拒絕收受
    舉發通知單，除已據員警吳政諺、異議人甲○○於本院前開期日調查時供明外，
    並有記明受處分人拒絕簽收事由之該舉發通知單附卷可稽，是本件受處分人既於
    員警舉發當場拒絕簽收舉發通知單，依前述違反道路交通管理事件統一裁罰基準
    及處理細則第十一條第一項第一款規定，視為受處分人已收受該舉發通知單。又
    查：交通警察掣單舉發違反道路交通管理處罰條例所列之違規事實，本質上為行
    政處分，係公務員基於職務上之權力，依法就特定之具體事件所為之具公法上效
    果之單方面行政行為，基於公務員為公法上行為具有公信力之原則，該行政行為
    當可被推定為真正，其據以依法處分之事實認定亦為正確無誤。末查：本院由證
    人上開供述已得有受處分人確有上開違規行為之心證，且於本件卷存證據資料內
    並無任何積極證據足以證明證人上開供述係屬虛偽，亦無有足以令人顯信其供述
    為不可採之品性證據或前科證據存在，本院自不得僅以證人吳政諺為本件開單告
    發受處分人之員警而全盤抹煞其在訴訟上所具有之原證人資格，而受處分人對前
    開證人之供述並無法舉出或請本院調查任何對其有利之證據資料，以使本院對證
    人所供述受處分人違規之事實產生任何合理之懷疑，從而本件異議人既未能提出
    證據以資證明其確無違規行為，所辯要難可採，故本件事證明確，受處分人之違
    規行為堪以認定。
四、綜上所述，本件受處分人闖紅燈之違規事證明確，原處分機關依道路交通管理處
    罰條例第五十三條、第六十三條第一項第三款及違反道路交通管理事件統一裁罰
    基準表規定裁處罰鍰新臺幣肆仟伍佰元並予記違規點數三點，核無違誤，本件受
    處分人之異議為無理由，應予駁回。
據上論斷，應依道路交通案件處理辦法第十九條，裁定如主文。
中      華      民      國    九十二    年      九      月      十      日
                                  臺灣臺北地方法院交通法庭
                                                  法  官  薛中興
右正本證明與原本無異。
如不服本裁定，應於裁定送達後五日內向本院提出抗告狀。
                                                  書記官  王黎輝
中      華      民      國    九十二    年      九      月      十      日


司法院資訊處製作；財團法人民間司法改革基金會備份。
